臺灣臺南地方法院交通事件裁定　　　　 96年度交聲字第130號
移送機關　　交通部公路總局嘉義區監理所臺南監理站
異議人即　　甲○○
受處分人
上列受處分人因違反道路交通管理處罰條例案件，對於交通部公
路總局嘉義區監理所台南監理站民國96年2月9日所為之裁決處分
（處分案號：嘉監南字第裁74-M00000000號）聲明異議，本院裁
定如下：
    主  文
異議駁回。
    理  由
一、原處分意旨略以：異議人即受處分人甲○○（下稱異議人）
    於民國九十六年一月六日十四時二十八分許，騎乘其所有之
    車牌號碼ＶＪＺ－八四九號輕型機車，於永康市○○路、大
    仁街口闖紅燈行駛之違規行為，經台南縣警察局永康分局警
    員當場舉發，原處分機關即交通部公路總局嘉義區監理所台
    南監理站依道路交通管理處罰條例（下稱處罰條例）第五十
    三條第一項、第六十三條第一項規定，裁處異議人罰鍰新台
    幣（下同）一千八百元，並記違規點數三點等語。
二、本件異議意旨略以：異議人於上開時間，騎乘ＶＪＺ－八四
    九號輕型機車經過上開十字路口中間時還是綠燈，但被對面
    前方連續三輛左轉轎車阻擋異議人要直行之路線，導致異議
    人停在十字路口中間無法前進，待該三輛轎車經過後，異議
    人始繼續行駛通過路口，就被警察攔下開單舉發闖紅燈，則
    異議人當時是否確實闖紅燈，警員並無拍照或攝影，無法確
    實紀錄異議人通過路口時交通號誌有從綠燈轉為紅燈，異議
    人無法認同原裁決，為此聲明異議。
三、按車輛指在道路上以原動機行駛之汽車（包括機器腳踏車）
    或以人力、獸力行駛之車輛；汽車駕駛人行經有燈光號誌管
    制之交岔路口闖紅燈者，處一千八百元以上五千四百元以下
    罰鍰；又汽車駕駛人駕駛汽車違反處罰條例第五十三條規定
    者，除應依該條所規定之罰鍰處罰外，並予記違規點數三點
    ，處罰條例第三條第八款、第五十三條第一項、第六十三條
    第一項第三款分別定有明文。
四、經查：
（一）異議人所有之車號ＶＪＺ－八四九號輕型機車被台南縣警
　　　察局永康分局製單舉發於九十六年一月六日十四時二十八
　　　分，在永康市○○路、大仁街口闖紅燈之違規事實，有卷
　　　附台南縣警察局九十六年一月六日南縣警交字第Ｍ000
　　　00000號舉發違反道路交通管理事件通知單一紙可證
  　　。
（二）證人陳建安即舉發本件違規之員警於本院九十六年三月二
      十日調查時結證：「（本件是否你舉發？提示舉發單並告
      以要旨。）是我告發的。」、「（你告發甲○○先生闖紅
      燈之前有無看到路口有車輛？）我目視的情形，只有異議
　    人的車輛直行中，路口的整個綠燈過程我都有盯住，我確
      定並沒有左轉的車輛。」、「（甲○○的車開到路口有無
      停下來？）有看到他車子的時候都沒有停，直接穿越路口
      。」、「（異議人開的車子是從路口紅燈直接闖越到你的
      前面？）我當時看到異議人的機車行進中，已經穿越停止
　    線，他稱左轉車輛擋住他的行進，我並沒有看見，我告發
      時他也有向我提出，我告訴他說我看到的情形就是如我所
      述，我當時要求異議人拿出駕照、行照，他也有將駕照、
      行照拿出來，我填寫告發單的過程異議人並沒有異議，且
      我也有詳述我告發異議人的內容，異議人一直說前方有左
      轉的車輛，可是我告訴異議人我並沒有看到有左轉的車輛
      。」、「（你攔檢異議人的地方距離異議人闖紅燈的路口
      有多遠？）大約二十公尺左右。」等語（見該日本院訊問
      筆錄），製單之員警陳建安依法執行勤務，與異議人毫無
      怨懟，衡情當無自陷偽證罪而構詞誣賴異議人之理，復查
      無積極證據足以證明證人上開證述係屬虛偽，且交通警察
      製單舉發違反道路交通管理處罰條例所列之違規事實，本
      質上為行政處分，係公務員基於職務上之權力，依法就特
      定之具體事件所為之具公法上效果之單方面行政行為，基
      於公務員為公法上行為具有公信力之原則，該行政行為當
      可被推定為真正，其據以依法處分之事實認定亦為正確無
      誤。本此公信原則，乃立法者賦予行政機關制定違反道路
      交通事件統一裁罰標準及處理細則，使執勤警員得當機處
      分以達其維護交通秩序、安全之行政目的。再按執行交通
      勤務警察依法律規定製單舉發違反道路交通管理處罰條例
      所列之違規事實，並由公路主管機關加以處罰，即係行政
      處分，受處分人不服公路主管機關所為之處罰，依道路交
      通管理處罰條例第八十七條之規定向管轄地方法院聲明異
      議，自屬行政救濟程序，其舉證責任分配，應採民事訴訟
      上舉證責任分配原則，八十七年十月二十八日修正公布之
      行政訴訟法第一百三十六條同揭此旨，而明文規定準用民
      事訴訟法第二百七十七條舉證責任分配之原則。是此，異
      議人雖以前情置辯，惟就駕駛上揭車輛行經永康市○○路
      、大仁街口有燈光號誌管制之交岔路口未有闖紅燈行為乙
      節，並未提出確實事證以供本院調查，是其所辯尚非可信
      ，本院亦查無任何證據足資證明執勤員警有捏造事實違法
      取締之情事存在，則執勤警員本其維護交通秩序、安全職
      責所為之舉發，自應受到合法、正確之推定。
（三）再警方取締交通違規事件，其以照相、錄影方式取證者，
      固足為違規之證明，惟警員當場舉發者，舉發之員警本身
      之目睹、耳聞，亦為違規人違規之證明，非必所有之違規
      事件，均需有照相或錄影方足為違規之證據。況警察執行
      勤務，事項繁瑣，且違規情形一過即逝，並非長期存在，
      何能要求警察必備有照相、錄影取證？是本件縱無舉發照
      片、錄影為佐證，然異議人之違規行為既經本件製單之員
      警陳建安於本院調查時結證在卷，且其所述內容並無何矛
      盾或違背經驗法則之處，自得為本院判斷之依據。
五、綜上，異議人騎乘其所有之輕型機車，於前述時、地，有於
    燈光號誌管制之交岔路口闖紅燈之違規事實，既可認定。則
    原處分機關引用處罰條例第五十三條第一項及第六十三條第
    一項第三款之規定，裁處異議人罰鍰一千八百元，並記違規
    點數三點，於法並無不當，本件異議無理由，應予駁回。
六、據上論結，應依道路交通管理處罰條例第八十七條第二項、
    道路交通案件處理辦法第十九條，裁定如主文。
中　　華　　民　　國　　96　　年　　6　　月　　12 　日
                  交通法庭法　官　鍾邦久
以上正本證明與原本無異。
如不服本裁定應於送達後5日內向本院提出抗告狀（應附繕本）
。
 　　                     書記官　陳慧玲
中　　華　　民　　國　　96　　年　　6　　月　　12 　日
